臺灣高等法院刑事判決　　　　　　　　　　　　九十三年度上更(一)字第三九一號
　　上　訴　人
　　即　被　告　乙○○
　　指定辯護人　本院公設辯護人　甲○○
右上訴人因違反槍砲彈藥刀械管制條例案件，不服臺灣臺北地方法院九十二年度重訴
字第三一號，中華民國九十二年十二月十八日第一審判決（起訴案號：臺灣臺北地方
法院檢察署九十二年度偵字第一六二七一號），提起上訴，本院判決如左：
    主  文
原判決關於製造爆裂物部分撤銷。
乙○○未經許可，製造爆裂物，累犯，處有期徒刑柒年陸月，併科罰金新臺幣伍萬元
，罰金如易服勞役，以銀元佰元（即新臺幣玖佰元）折算壹日，扣案如附表一、二
、三所示之物均沒收。
    事  實
一、乙○○於民國九十年間，因竊盜案件，經臺灣屏東地方法院判處有期徒刑三月確
    定，於九十年六月二十二日易科罰金執行完畢。其因家中經濟環境不佳，需款孔
    急，於九十二年三月間起即欲製作具殺傷力之爆裂物出售賺取利潤，而於九十二
    年七月二日上午十二時十四分許、九十二年七月四日上午十時五十分許，在屏東
    縣潮州鎮之藍語生活網網路咖啡店內，以電腦連接ｅ世代百貨跳蚤市場（網址：
    888138.com.tw）及台灣俱樂部（網址：www.twclub.com.tw）等網頁，分別以「
    whitestar」及「太白金星」等化名，刊登「爆破器材廉售」之廣告，並留下電
　　子郵件信箱（網址：whitestar666666@yahoo.com.tw）供有意者聯絡，然即為員
    警察覺而按址聯絡，乙○○不知事跡敗露，仍表示欲以新台幣三萬元代價售予無
    線電遙控引爆裝置一枚，而與誘捕員警商妥買賣。乙○○遂於九十二年七月十四
    日，在屏東縣萬巒鄉○○村○○路三四之六號住處，以其所有如附表一、二所示
    之工具製造具殺傷力之爆裂物一枚：彈體先以裝飾聖誕樹用燈泡，取下外玻璃、
    放入鎢絲，製成雷管，後由資源回收場取得之鋼管，置入由鞭炮內取得之黑色火
    藥、及前開雷管，復以市售汽車遙控器及自製鬆發詭雷（以髮夾鑰匙圈為插銷、
    電線連接外盒開啟處）作為開關，待啟動開關後，即可利用鎢絲燃燒產生之高熱
    引燃鋼管內火藥，產生爆炸。嗣乙○○依約於九十二年七月二十一日下午六時許
    ，先將前開製成之爆裂物藏放於臺北市○○○路三號臺北火車站地下一樓南區置
    物櫃內，然後至火車站內與喬裝買客之警員會面後即為警查獲，並扣得前開爆裂
    物一枚（後經員警擊解碎裂）、及其所有供引爆前開爆裂物之遙控器一個（附表
    一(七)所示）；再循線至屏東縣萬巒鄉○○村○○路三四之六號居處，搜索扣得乙
    ○○所有、供製造爆裂物所用如附表一編號(一)至(六)所示之物；供本案犯罪所用如
    附表二所示之物；自右揭爆裂物擊解後取出如附表三所示違禁物之火藥。
二、案經臺北市政府警察局刑事警察大隊報請臺灣臺北地方法院檢察署檢察官偵查起
    訴。
    理  由
一、訊據上訴人即被告乙○○對於右揭事實供承不諱，並有爆裂物一枚扣案可證（見
    偵字卷第十五頁、十六頁）。再該爆裂物送請內政部警政署刑事警察局鑑定，經
    該局以燃燒試驗法、呈色試驗法、氣相層析質譜分析法、紅外線光譜分析法、掃
    瞄式電子顯微鏡Ｘ—射線能譜分析法、水砲擊解法鑑驗，認本件爆裂物為遙控鬆
    發雙重開關之詭雷鋼管爆裂物，結構為以長約二二公分、寬約十五公分、高七公
    分之圍棋木盒為容器，內有二根長約十八公分、直徑六公分、厚約○‧二公分之
    鋼管，各填塞煙火類火藥約二五二公克與二八五公克；並以市售之十二伏特汽車
    遙控器為開關，遙控引爆利用聖誕燈泡製作之自製雷管（填塞煙火類火藥約一公
    克），再導爆二枚鋼管炸彈；除遙控引爆開關外，另用二只微動開關作為鬆發詭
    雷開關，由電源與發火物各拉一線路，一端連結到由髮夾、鑰匙圈製成之插銷，
    另一端連結到置放於圍棋盒開啟處之微動開關，當插銷拔起、打開圍棋盒，即使
    二只微動開關彈開行程通路，引爆雷管產生爆炸；其內鋼管及雷管內火藥經化驗
    ，檢出碳、鋁粉、硫粉、氯酸鉀、硝酸鉀等成分，係煙火類火藥；故無論遙控或
    鬆發開關，利用遙控或打開圍棋盒均能產生爆炸，具殺傷力，有該局九十二年十
    月七日刑偵五字第○九二○一九一四五五號、九十二年九月十八日刑鑑字第○九
    二○一四五二六三號、九月三十日刑鑑字第○九二○一五二三○七號鑑驗通知書
    （見偵查卷第一一三至一一五頁）附卷可參。又有並有如附表一、二、三所示之
    物扣案可佐（見偵字卷第八七頁）。另有被告刊登廣告之網頁資料在卷（見偵字
    卷第八、九、十一至十三頁）。準此可認被告確實於「ｅ世代百貨跳蚤市場」網
    頁以whitestar化名，刊登「爆破器材廉售」廣告、於「Twclub臺灣俱樂部」網
    頁以「太白金星」化名，刊登「軍事迷的最愛爆破器材廉售」之廣告，且留下
    whitestar666666@yahoo.com. tw為聯絡依據乙節。故被告係於員警聯絡前即有
    製造具殺傷力爆裂物之犯意，並進而為製造之行為，足堪認定。本件事證明確，
    被告犯行洵堪認定，自應依法論科。
二、核被告所為係犯槍砲彈藥刀械管制條例第七條第一項之製造爆裂物罪及同條例第
    七條第五項、第一項之販賣爆裂物未遂罪。所犯製造爆裂物罪、販賣爆裂物未遂
    罪間，有方法結果之牽連關係，依刑法第五十五條之規定，應從情節較重之製造
    爆裂物罪處斷。起訴書雖未敘及被告並犯有販賣爆裂物未遂罪罪名，惟起訴事實
    已敘及，因此既僅就起訴之犯罪事實增加罪名，尚無變更起訴法條之問題，併予
    說明。被告於九十年間，因竊盜案件，經臺灣屏東地方法院判處有期徒刑三月確
    定，於九十年六月二十二日易科罰金執行完畢，有台灣高等法院被告全國前案紀
    錄表附卷可憑（見本院卷第二十頁），於五年內，再犯本件有期徒刑以上之罪，
    為累犯，除法定本刑死刑、無期徒刑部分，依法不得加重外，其他部分應依刑法
    第四十七條加重其刑。
三、原審據以論科，固非無據，惟原審未就附表二、三所示之物諭知沒收，尚有未合
    。原判決既有上揭可議之處，自無可維持，應由本院就製造爆裂物部分撤銷改判
    。爰審酌被告年輕力壯、有正常之謀生能力，不思上進，竟因經濟壓力即出此下
    策，然犯罪後已經坦承犯行，其製造爆裂物之過程、結果對公共危險影響至鉅，
    幸本件爆裂物於尚未引爆前即經查獲、擊碎，未實際造成生命、身體、財物之損
    害，並衡量被告其餘之犯罪動機、目的、犯罪時所受之刺激、犯罪之手段、犯人
    之生活狀況、品行、智識程度、犯罪所生之危險或損害、犯罪後之態度等一切情
    狀，量處如主文第二項所示之刑，並就罰金部分諭知易服勞役之折算標準。扣案
    如附表一所示之物，係被告所有，供犯罪所用之物，業據被告供承在卷，依刑法
    第三十八條第一項第二款宣告沒收；附表二所示之物，亦係被告所有供犯罪所用
    之物，亦據被告於警詢中供認在卷（見偵字卷第五一頁），自亦應依刑法第三十
    八條第一項第二款宣告沒收；至查獲之爆裂物已經員警擊解碎裂、喪失效能，已
    非屬違禁物且已不存在，但自爆裂物擊解後取出如附表三所示之火藥係違禁物，
    應依刑法第三十八條第一項第一款規定宣告沒收。
據上論斷，應依刑事訴訟法第三百六十九條第一項前段、第三百六十四條、第二百九
十九條第一項前段，槍砲彈藥刀械管制條例第七條第一項、第五項，刑法第十一條前
段、第五十五條、第三十八條第一項第一款、第二款、第四十二條第二項前段、第四
十七條，刑法第五十一條第十款，罰金罰鍰提高標準條例第二條，現行法規所定貨幣
單位折算新臺幣條例第二條，判決如主文。
本案經檢察官呂光華到庭執行職務。
中　　　華　　　民　　　國　　九十三　　年　　 十一 　　月　　三十  　　日
                              臺灣高等法院刑事第二十四庭
                                  審判長法  官  陳　貽　男
                                        法  官  李　世　貴
                                        法  官  陳　憲　裕
右正本證明與原本無異。
如不服本判決，應於收受送達後十日內向本院提出上訴書狀，其未敘述上訴之理由者
並得於提起上訴後十日內向本院補提理由書（均須按他造當事人之人數附繕本）。
                                        書記官  劉　育　妃
中　　　華　　　民　　　國　　九十三　　年　　 十一 　　月　　 三十 　　日
附錄：本案論罪科刑法條全文
槍砲彈藥刀械管制條例第七條
未經許可，製造、販賣或運輸火砲、肩射武器、機關槍、衝鋒槍、卡柄槍、自動步槍
、普通步槍、馬槍、手槍或各類砲彈、炸彈、爆裂物者，處死刑、無期徒刑或七年以
上有期徒刑；處徒刑者，併科新台幣三千萬元以下罰金。
未經許可，轉讓、出租或出借前項所列槍砲、彈藥者，處無期徒刑或五年以上有期徒
刑，併科新台幣一千萬元以下罰金。
意圖供自己或他人犯罪之用，而犯前二項之罪者，處死刑或無期徒刑；處徒刑者，併
科新台幣五千萬元以下罰金。
未經許可，持有、寄藏或意圖販賣而陳列第一項所列槍砲、彈藥者，處五年以上有期
徒刑，併科新台幣一千萬元以下罰金。
第一項至第三項之未遂犯罰之。
附表一：
(一)、筆記本壹本
(二)、聖誕燈壹組。
(三)、電烙鐵貳支。
(四)、剪線鉗支。
(五)、十字起子壹支。
(六)、起子組壹組。
(七)、汽車遙控器壹個（放置於臺灣臺北地方法院檢察署九十二年度綠保管字第二九四
    ○號贓證物品內）。
附表二：
(一)、電源供應器壹部。
(二)、歐姆電表壹個。
(三)、尖嘴鉗壹支。
(四)、磁簧開關壹組。
附表三：
(一)火藥251．97公克（原為252公克，取樣0.8公克送驗，鑑驗用罄0.03公克）。
(二)火藥284.97公克（原為285公克，取樣0.7公克送驗，鑑驗用罄0.03公克）。
